【裁判字號】    97,訴,4165
【裁判日期】    971125
【裁判案由】    毒品危害防制條例
【裁判全文】
臺灣臺中地方法院刑事判決              97年度訴字第4165號
公  訴  人  臺灣臺中地方法院檢察署檢察官
被      告  甲○○
上列被告因違反毒品危害防制條例案件，經檢察官提起公訴（97
年度毒偵字第4410號、第4536號），被告於本院準備程序中就被
訴事實為有罪之陳述，經本院合議庭裁定由受命法官獨任依簡式
審判程序審理，判決如下：
    主    文
甲○○施用第一級毒品，累犯，處有期徒刑捌月；又施用第二級
毒品，累犯，處有期徒刑玖月；又施用第二級毒品，累犯，處有
期徒刑玖月。應執行有期徒刑壹年拾月。
    犯罪事實
一、甲○○（原名吳朝宗）前於民國88年間，因違反肅清煙毒條
    例案件，經檢察官提起公訴，嗣因毒品危害防制條例立法施
    行，經本院裁定送觀察、勒戒，經評定無繼續施用毒品傾向
    ，於88年1 月21日釋放出所，並經本院86年度訴字第3085號
    判決免刑確定，其於上開觀察、勒戒執行完畢釋放5 年內之
    89年間，再犯施用毒品案件，經本院裁定送觀察、勒戒，經
    評定有繼續施用毒品傾向，又經本院裁定令入戒治處所施以
    強制戒治，復經本院89年度易字第3963號判處有期徒刑10月
    確定。又於94年間，因施用毒品案件，經本院94年度訴字第
    1317號判處有期徒刑1 年、7 月，定應執行有期徒刑1 年5
    月，嗣經撤回上訴確定，甫於96年5 月9 日縮短刑期執行完
    畢。詎其仍不知戒絕，復分別有下列施用第一級、第二級毒
    品犯行：
  (一)基於施用第二級毒品甲基安非他命之犯意，於97年6 月8 日
    18、19時許，在其位於臺中縣潭子鄉○○村○○路○ 段17之
    6 號住處內，以將第二級毒品甲基安非他命置於鋁箔紙上，
    經加熱後再以口鼻吸食蒸發氣體之方式，施用第二級毒品甲
    基安非他命1 次。嗣於97年6 月11日15時30分許，為警搜索
    票在其上開住處搜索，並徵其同意採尿送驗而查獲上情。
  (二)又分別基於施用第一級毒品海洛因，第二級毒品甲基安非他
    命於之犯意，於97年8 月11日18、19時許，在上開住處，以
    將海洛因摻入香菸再點燃吸食之方式，施用第一級毒品海洛
    因1 次，以同上(一)之方式，施用第二級毒品甲基安非他命1
    次。嗣於同年8 月14日18時9 分許，為警持搜索票在臺中市
    北區○○○路317 號15樓之17搜索，並徵其同意採尿送驗而
    查獲上情。
二、案經臺中市警察局第二分局報告、臺中市警察局移送臺灣臺
    中地方法院檢察署檢察官偵查起訴。
    理  由
一、上揭事實，訊據被告甲○○於本院審理中坦承不諱，而被告
    為警查獲後經採尿送驗結果，上開(一)部分呈甲基安非他命陽
    性反應、上開(二)部分則呈嗎啡、甲基安非他命陽性反應，有
    臺中市警察局第二分局委託鑑驗代號與真實姓名對照表、臺
    中市警察局鑑驗代號與真實姓名對照表各1 份、中山醫學大
    學附設醫院檢驗科藥物檢測中心尿液檢驗報告2 份在卷可稽
    ，足認被告之自白，應與事實相符，堪予採信。另按施用第
    一、二級毒品為犯罪行為，毒品危害防制條例第10條定有處
    罰明文。故施用第一、二級毒品者，依前揭規定本應科以刑
    罰。惟基於刑事政策，對合於一定條件之施用者，則依同條
    例第20條、第23條之規定，施以觀察、勒戒及強制戒治之保
    安處分。又毒品危害防制條例於92年7 月9 日修正公布，自
    93 年1月9 日施行，其中第20條、第23條將施用毒品之刑事
    處遇程序，區分為「初犯」及「五年內再犯」、「五年後再
    犯」。依其立法理由之說明：「初犯」，經觀察、勒戒或強
    制戒治後，應為不起訴處分或不付審理之裁定；經觀察、勒
    戒或強制戒治執行完畢釋放後，「五年內再犯」者，因其再
    犯率甚高，原實施之觀察、勒戒及強制戒治既已無法收其實
    效，爰依法追訴或裁定交付審理。至於經觀察、勒戒或強制
    戒治執行完畢釋放後，「五年後再犯」者，前所實施之觀察
    、勒戒或強制戒治已足以遮斷其施用毒品之毒癮，為期自新
    及協助其斷除毒癮，仍適用「初犯」規定，先經觀察、勒戒
    或強制戒治之程序。從而依修正後之規定，僅限於「初犯」
    及「五年後再犯」二種情形，始應先經觀察、勒戒或強制戒
    治程序。倘被告於5 年內已再犯，經依法追訴處罰，縱其第
    3 次（或第3 次以上）再度施用毒品之時間，在初犯經觀察
    、勒戒或強制戒治執行完畢釋放五年以後，已不合於「五年
    後再犯」之規定，且因已於「五年內再犯」，顯見其再犯率
    甚高，原實施觀察、勒戒或強制戒治，已無法收其實效，即
    應依該條例第10條處罰（最高法院97年度第5 次刑事庭會議
    決議參照）。查被告前於88年間，因違反肅清煙毒條例案件
    ，經檢察官提起公訴，嗣因毒品危害防制條例立法施行，經
    本院裁定送觀察、勒戒，經評定無繼續施用毒品傾向，嗣於
    88 年1月21日釋放出所，並經本院86年度訴字第3085號判決
    免刑確定，其於上開觀察、勒戒執行完畢釋放5 年內之89年
    間，再犯施用毒品案件，經本院裁定送觀察、勒戒，經評定
    有繼續施用毒品傾向，再經本院裁定令入戒治處所施以強制
    戒治，復經本院89年度易字第3963號判處有期徒刑10月確定
    （有卷附臺灣臺中地方法院檢察署刑案資料查註紀錄表、臺
    灣高等法院被告前案紀錄表可參），是以，本案被告既於前
    揭觀察、勒戒執行完畢5 年內已再犯施用毒品罪，揆諸上開
    說明，自應依法追訴處罰。綜上所述，本件事證明確，被告
    施用第一級毒品海洛因、第二級毒品甲基安非他命之犯行，
    堪以認定，應依法論科。
二、按海洛因、甲基安非他命各係毒品危害防制條例所定之第一
    級、第二級毒品，不得非法施用，是核被告所為，係犯毒品
    危害防制條例第10條第1 項之施用第一級毒品罪、第10條第
    2 項之施用第二級毒品罪。被告為施用毒品海洛因、甲基安
    非他命而分別持有各該毒品之低度行為，已為其施用之高度
    行為所吸收，均不另論罪。又被告於94年間，再因施用毒品
    案件，經本院94年度訴字第1317號判處有期徒刑1 年、7 月
    ，定應執行有期徒刑1 年5 月，嗣經撤回上訴確定，甫於96
    年5 月9 日縮短刑期執行完畢，有臺灣臺中地方法院檢察署
    刑案資料查註紀錄表、臺灣高等法院被告前案紀錄表在卷可
    考，其於有期徒刑執行完畢5 年內故意再犯本件有期徒刑以
    上之3 罪，均屬累犯，各應依刑法第47條第1 項規定加重其
    刑。又被告所犯施用第一級毒品1 次、施用第二級毒品2 次
    之3 罪，犯意各別，行為互殊，應予分論併罰。爰審酌被告
    歷經毒品戒斷之保安處分程序，復有多次毒品前科已如前述
    ，仍未能徹底戒除毒癮，足見其意志不堅，心存僥倖，惟施
    用毒品係戕害自身健康及犯後態度尚可等一切情狀，分別量
    處如主文所示之刑，並定其應執行之刑。
據上論斷，應依刑事訴訟法第273 條之1 第1 項、第299 條第1
項前段，毒品危害防制條例第10條第1 項、第2 項，刑法第11條
前段、第47條第1 項、第51條第5 款，判決如主文。
本案經檢察官乙○○到庭執行職務。
中   華    民     國     97    年    11    月    25   日
                  刑事第十六庭   法  官  劉敏芳
以上正本證明與原本無異。
如不服本判決，應於收送達後10日內向本院提出上訴書狀（應敘
述具體理由並附繕本）。
上訴書狀如未敘述理由，應於上訴期間屆滿後20日內補提理由書
於本院。
中   華    民     國     97    年    11    月    25   日
                                 書記官  楊玉華
附錄本案論罪法條：
毒品危害防制條例第10條：
施用第一級毒品者，處6月以上5年以下有期徒刑。
施用第二級毒品者，處3年以下有期徒刑。


司法院資訊處製作；財團法人民間司法改革基金會備份。
